【裁判字號】    95,訴,411
【裁判日期】    950719
【裁判案由】    強盜
【裁判全文】
臺灣基隆地方法院刑事判決               95年度訴字第411號
公  訴  人  臺灣基隆地方法院檢察署檢察官
被      告  丁○○
                    （另案在臺灣基隆監獄基隆分監執行中）
選任辯護人  陳增機律師
被      告  戊○○
                    （另案在臺灣基隆監獄基隆分監執行中）
選任辯護人  陳雅萍律師
上列被告等因強盜案件，經檢察官提起公訴（95年度偵字第1660
號、第1661號），本院判決如下：
    主  文
丁○○共同意圖為自己不法之所有，攜帶兇器，以強暴至使不能
抗拒，而取他人之物及使其交付，累犯，處有期徒刑柒年陸月。
扣案之小武士刀壹把，沒收。
戊○○共同意圖為自己不法之所有，攜帶兇器，以強暴至使不能
抗拒，而取他人之物及使其交付，累犯，處有期徒刑柒年貳月。
扣案之小武士刀壹把，沒收。
    事  實
一、丁○○（綽號蟑螂）於民國92年間因竊盜案件，經本院判處
    有期徒刑6 月確定，於93年12月14日執行完畢；又於95年間
    因竊盜及妨害自由案件，經本院判處有期徒刑5 月、3 月，
    應執行有期徒刑7 月確定（現執行中）。戊○○（綽號小胖
    ）於93年間因施用第二級毒品案件，經本院判處有期徒刑5
    月確定，於93年10月26日易科罰金執行完畢；又於94年間因
    施用第二級毒品案件，經本院判處有期徒刑6 月確定，因違
    反替代役實施條例案件，經臺灣士林地方法院判處拘役59日
    確定（現執行中）。
二、丁○○、戊○○於95年3 月28日凌晨3 、4 時許，在臺北縣
    萬里鄉北基村共同搭乘甲○○所駕駛內已搭載庚○○之T8─
    6133號自用小客車，欲尋找第二級毒品安非他命施用。其間
    由庚○○聯繫丙○○後，得知丙○○有第二級毒品安非他命
    可供施用，甲○○乃駕駛T8─6133號自用小客車與丙○○駕
    駛之CD─6286號自用小客車先在臺北縣金山鄉某處會合，二
    車再一同前往臺北縣金山鄉○○路某山坡空地，丁○○、戊○○、庚○○及甲○○（丁○○涉嫌施用第二級毒品部分，
    業經檢察官為不起訴處分；庚○○施用第二級毒品安非他命
    部分，業經本院判處有期徒刑4 月；甲○○施用第二級毒品
    部分，由本院審理中；丙○○涉嫌轉讓第二級毒品部分，由
    檢察官另案偵辦中）即下車至丙○○車內，戊○○即在丙○○車內施用第二級毒品安非他命（戊○○施用第二級毒品部
    分，業經本院判處有期徒刑6 月），嗣甲○○駕駛T8─6133
    號自用小客車先行離去，丁○○、戊○○、庚○○則繼續留
    在丙○○所駕駛之CD─6286號自用小客車內聊天。俟同日凌
    晨5 時許，丙○○於聊天中言及綽號「黑龍」之己○○，且
    出口批評己○○，適己○○係丁○○之友人，丁○○因而心
    生不悅，竟邀同戊○○共同基於意圖為自己不法所有之強盜
    犯意聯絡，在臺北縣金山鄉○○路某山坡空地，先由丁○○
    自車內駕駛座後方出手毆打丙○○，二人再下車打開丙○○
    駕駛座車門，共同將丙○○拉下車，丁○○即以所有之客觀
    上足以對人之生命、身體構成危險之兇器小武士刀（非槍砲
    彈藥刀械管制條例之管制刀械）刀柄部分敲打丙○○臉部，
    二人再共同徒手毆打丙○○，丙○○不敵向外逃逸，丁○○
    、戊○○即在後追打，途中丙○○不慎跌倒，而為丁○○、
    戊○○追及，丁○○即持上開小武士刀1 把（小武士刀未出
    刀鞘），並將丙○○壓制在地下之方式，對丙○○施以強暴
    行為，至丙○○無法抗拒，因而將身上現金12,700元交付予
    丁○○，此時戊○○見丙○○已無法抗拒，即先行返回丙○○停放自用小客車處。之後丙○○乃起身欲逃離，然因心有
    不甘，於逃離時口出三字經，復引起丁○○之不悅，對戊○○高呼丙○○又想逃走，戊○○聽聞此情，乃於途中轉身走
    回丁○○旁，拔出上開丁○○手持之小武士刀，朝丙○○背
    部猛砍一刀，致丙○○受有背部割傷（傷口約15公分，深及
    深部組織、肌肉層、椎骨可見）之傷害。丁○○、戊○○見
    丙○○受傷倒地不能抗拒後，即承前強盜取財之犯意，接續
    強取丙○○所有之上揭CD─6286號自用小客車及在車內之2
    支行動電話【規格：NEC 廠牌銀色行動電話（型號：T353
    i ，序號：000000000000000）MAXON廠牌銀色行動電話（
    型號：MX7970，序號：000000000000000）】 。至此，在旁
    勸架無果之庚○○見事態嚴重，而甲○○復已先行離去，在
    急於離開現場之情形下，只好搭乘由丁○○所駕駛強盜所得
    之丙○○所有之上揭自用小客車，與丁○○、戊○○共同離
    去現場，途經臺北縣萬里鄉台二線核二廠附近，丁○○駕車
    不慎撞及路旁護欄，致該車無法發動，丁○○、戊○○及庚○○乃轉搭台汽客車及計程車，投宿基隆市蝶戀花旅館307
    室，丁○○旋將強盜所得之上揭丙○○2 支行動電話交予不
    知情之友人楊思晟，由楊思晟於同日中午1 、2 時許，持往
    基隆市○○路291 號1 樓「萬虹通信廣場」，轉售予不知情
    之陳麗秋，得款1,000 元（起訴書誤載為1,100 元）。嗣丙○○下山後報警，警員先尋獲CD─6286號自用小客車後，再
    於同日下午2 時許，在臺北縣萬里鄉北基村北基新城附近逮
    獲庚○○、甲○○（該二人涉犯強盜罪嫌部分，業經檢察官
    為不起訴處分）。丁○○、戊○○於新聞報導中見庚○○及
    甲○○遭查獲，乃於翌日晚間8 時許，自行前往臺北縣政府
    警察局金山分局投案，丁○○並帶同警員至其位於臺北縣萬
    里鄉野柳村港西26號住處，在其房間衣櫃內起出上開供犯罪
    用之小武士刀1 把及其所有之NEC 廠牌及GPRS廠牌行動電話
    各1 支，始查悉上情。
三、案經丙○○訴由台北縣政府警察局金山分局移送臺灣基隆地
    方法院檢察署檢察官偵查後起訴。
    理  由
壹、程序事項（關於證據能力）：
  (一)人證部分：
    1.證人楊思晟、陳麗秋、甲○○於警詢中之證言，雖係被告
      以外之人於審判外之陳述而屬傳聞證據，且不符刑事訴訟
      法第159 條之2 、第159 條之3 之規定，惟公訴人及被告
      二人於本院審判程序中對於渠等於警詢時陳述之證據能力
      ，均表示沒有意見，且迄於言詞辯論終結前亦未聲明異議
      。本院審酌渠等陳述作成時之情況，並無不能自由陳述之
      情形，亦無違法取證或其他瑕疵，認為以之作為證據為適
      當，是上開二人於審判外之陳述，合於刑事訴訟法第159
      條之5 之規定，得為證據。
    2.證人丙○○、庚○○及證人即被告丁○○（關於指證共同
      被告戊○○部分）、證人即被告戊○○（關於指證共同被
      告丁○○部分）於警詢時之陳述無證據能力：
      刑事訴訟法第159 條第1 項規定：「被告以外之人於審判
      外之言詞或書面陳述，除法律有規定者外，不得作為證據
      。」，另「被告以外之人於司法警察官或司法警察調查中
      所為之陳述，與審判中不符時，其先前之陳述具有較可信
      之特別情況，且為證明犯罪事實存否所必要者，得為證據
      。」刑事訴訟法第159 條之2 亦定有明文。因此，如欲採
      被告以外之人於警詢中之言詞陳述為證據時，必須符合上
      開法律所規定之例外情形，方得認其審判外之陳述有證據
      能力，先予敘明。本件證人丙○○、庚○○及證人即被告
      丁○○（關於指證共同被告戊○○部分）、證人即被告戊○○（關於指證共同被告丁○○部分）於警詢時立於證人
      之地位，指證被告丁○○、戊○○強盜證人丙○○財物，
      因此，證人丙○○、庚○○、被告丁○○、戊○○即係刑
      事訴訟法上所指之「被告以外之人」，從而，其在審判外
      之陳述，除符合上開法律所規定之例外情形，不得作為證
      據。本件被告二人指稱證人丙○○、庚○○及證人即被告
      丁○○（關於指證共同被告戊○○部分）、證人即被告戊○○（關於指證共同被告丁○○部分）於警詢中之供述為
      被告以外之人於審判外之供述，而主張為無證據能力（見
      本院95年6 月14日準備程序筆錄第5 頁）。經查，證人丙○○、庚○○及證人即被告丁○○（關於指證共同被告戊○○部分）、證人即被告戊○○（關於指證共同被告丁○○部分）之警詢筆錄，雖與嗣後其於審判中所述有所不符
      ，但本件並無該項警詢證述具有較可信之特別情況，且為
      證明本件犯罪事實存否所必要之情形。因此，本院認為應
      排除證人丙○○、庚○○及證人即被告丁○○（關於指證
      共同被告戊○○部分）、證人即被告戊○○（關於指證共
      同被告丁○○部分）於警詢時陳述之證據，而認為無證據
      能力。
    3.證人丙○○於檢察官偵查中之證言：
      證人丙○○於檢察官偵查中之指證，業經依法具結，有證
      據能力。
    4.證人庚○○於95年3 月29日、4 月13日檢察官偵查中所為
      之二次證言無證據能力，95年5 月18日檢察官偵查中依法
      具結所為之證言有證據能力：
      被告二人雖不爭執證人庚○○於檢察官偵查中指證之證據
      能力，然證人庚○○於本案係立於證人地位，而為刑事訴
      訟法上所指「被告以外之人」，其在審判外之陳述，除法
      律另有規定外，不得做為證據，已如前述。雖然刑事訴訟
      法第159 之1 條第2 項規定：「被告以外之人於偵查中向
      檢察官所為之陳述，除顯有不可信之情況者外，得為證據
      。」。然按「證人應命具結」，刑事訴訟法第186 條第1
      項前段定有明文。因此，除依法不得命其具結者外，不具
      結之證言不得採為判決之基礎。經查，本件證人庚○○於
      檢察官95年3 月29日、4 月13日偵訊時所為之二次證述並
      未先經具結後為之，亦未於訊問後補行具結，且其並無刑
      事訴訟法第186 條第1 項但書所規定不得令其具結之情形
      ，故其於上開期日檢察官偵查中時所為未經具結之證述，
      即使符合刑事訴訟法第159 條之1 第2 項所規定之例外情
      形，仍無證據能力。
    5.證人即被告丁○○（關於指證共同被告戊○○部分）、戊○○（關於指證共同被告丁○○部分）於95年3 月30日、
      4 月13日、4 月25日於檢察官偵查中未經具結之證言無證
      據能力，渠二人於95年5 月18日依法具結後之證言有證據
      能力：
      被告二人對於渠等於檢察官偵查中相互指證對方強盜犯行
      之證據能力雖無爭執，然被告丁○○、戊○○於偵查中既
      立於證人地位，相互指證對方強盜犯行部分，依前述說明
      ，亦應依法具結，始具有證據能力。查被告丁○○、戊○○於95年3 月30日、4 月13日、4 月25日檢察官偵查中相
      互指證對方之證言，並未依法具結，不合於刑事訴訟法第
      186 條第1 項前段之規定，本院因認被告丁○○、戊○○
      上開於檢察官偵查中未經具結之證言，無證據能力。
    6.證人甲○○於檢察官偵查中之證言：
      證人甲○○於檢察官偵查中之指證，均未經依法具結，無
      證據能力。
 (二)物證部分：
    1.卷附財團法人北海岸金山醫院診斷證明書1 紙（見95年度
      偵字第1660號卷第15頁）、舊機回估切結書影本2 紙（見
      同前偵卷第110 頁至第111 頁）、及搜索現場照片6 張（
      見95年度偵字第1661號卷第45頁至第47頁），核與刑事訴
      訟法第159 條之4 之規定相符，有證據能力，得為本案之
      證據。
    2.又扣案之小武士刀1 把，係被告丁○○於95年3 月29日晚
      間10時40分許，帶同臺北縣政府警察局金山分局員警，前
      往被告丁○○位於臺北縣萬里鄉○○村○○路26號住處房
      間搜索時取出之情，業據被告丁○○於警詢時供承在卷（
      見95年度偵字第1661號卷第17頁），是扣案之小武士刀顯
      係被告丁○○任意提供，自得為本案之證據。
貳、實體事項：
一、訊據被告丁○○、戊○○均坦承於95年3 月28日凌晨5 時許
    ，在臺北縣金山鄉○○路某處山坡地，被告丁○○先在證人
    即告訴人兼被害人丙○○車內徒手毆打證人丙○○，之後被
    告丁○○及戊○○二人共同將證人丙○○拉下車，被告丁○○以扣案之小武士刀刀柄敲打證人丙○○臉部，被告丁○○
    及戊○○再共同徒手毆打證人丙○○，暨被告丁○○有自證
    人丙○○處取得現金12,700元、被告戊○○持扣案小武士刀
    砍傷證人丙○○及證人丙○○置於車內之2 支行動電話，係
    被告丁○○叫證人楊思晟持以變賣，得款現金1,000 元之事
    實，然均矢口否認有何強盜之犯行，被告丁○○辯稱：證人
    丙○○欠伊友人即證人己○○錢，不僅不還錢，還在車內說
    證人己○○之壞話，所以才出手毆打證人丙○○，要證人丙○○還錢，現金是證人丙○○主動拿出來的，伊並無不法所
    有之意圖，亦未強取證人丙○○財物，又證人丙○○的車子
    是證人庚○○開走的，伊並未搜刮證人丙○○車內之現金40
    ,000 元 及安非他命，證人丙○○的行動電話是證人庚○○
    拿走的云云；被告戊○○辯稱：因聽聞證人丙○○積欠證人
    己○○債務，又講證人己○○之壞話，因而下車與被告丁○○共同毆打證人丙○○，幫被告丁○○向證人丙○○要債，
    嗣係因證人丙○○辱罵三字經，其才拔刀砍傷證人丙○○，
    其並未強盜證人丙○○之財物，事後雖自被告丁○○處取得
    1,500 元，但其中1,000 元是向被告丁○○借貸，另500 元
    係被告丁○○交由其購買食物飲料之用，該1,500 元並非分
    贓所得，其與被告丁○○間並無犯意聯絡及行為分擔云云，
    另被告戊○○之辯護人則為被告戊○○辯稱，被告丁○○並
    無以目前之危害脅迫證人丙○○，證人丙○○尚有自由意志
    決定是否交付財物，被告丁○○所為尚未達強盜罪構成要件
    中之不能抗拒程度，從而被告戊○○所為亦不應構成強盜罪
    。
二、經查：
  (一)被告丁○○、戊○○於95年3 月28日凌晨3 、4 時許，為尋
    找安非他命施用，乃經由證人庚○○聯繫證人丙○○，再與
    證人庚○○共同搭乘由證人甲○○駕駛之T8─6133號自用小
    客車，與證人丙○○會合後，再由證人丙○○帶路前往臺北
    縣金山鄉○○路某處山坡地，被告丁○○、戊○○、證人甲○○及庚○○均進入丙○○車內聊天，其間被告戊○○在車
    內施用安非他命，嗣證人甲○○先行駕車離去，被告丁○○
    、戊○○及證人庚○○則留在證人丙○○車內聊天。證人丙○○於聊天中言及證人己○○，且出口批評證人己○○，因
    證人己○○適為被告丁○○之友人，因而引起被告丁○○之
    不悅，被告丁○○在車內先徒手毆打證人丙○○，再與被告
    戊○○共同將證人丙○○拉下車，之後被告丁○○即以扣案
    之小武士刀刀柄敲打證人丙○○臉部，再與被告戊○○共同
    徒手毆打證人丙○○，證人丙○○不敵向外逃逸，被告二人
    即在後追打之事實，業據被告丁○○、戊○○於檢察官起訴
    移送至本院訊問時（見本院95年5 月26日訊問筆錄第2 至第
    4 頁）、本院準備程序時（見本院95年6 月14日準備程序筆
    錄第2 頁至第3 頁）供承屬實，互核被告二人所供相符，且
    核與證人甲○○於警詢時所證（見95年度偵字第1660號卷第
    27頁至第28頁）；與證人庚○○於本院審理時所證（見本院
    95年6 月28日審判筆錄第8 頁）情節大致相符，足認被告二
    人係搭乘證人甲○○所駕駛之自用小客車前往案發地點，而
    非搭乘證人丙○○所駕駛之自用小客車，且被告二人前往案
    發地點之目的是為施用安非他命，故證人丙○○指述被告丁○○及戊○○在案發前即搭乘伊所駕駛之自用小客車，且伊
    在車內即遭被告丁○○以扣案小武士刀脅持等情，即與事實
    不符，無從採信。
  (二)證人丙○○固於檢察官偵查中及本院審理時指證：被告二人
    共同毆打伊後，身上現金雖係被告丁○○動手搶，但是被告
    戊○○有抓住伊，讓被告丁○○搜身，且是被告戊○○持扣
    案小武士刀砍傷伊等情（見95年度偵字第1660號卷第10頁、
    第13頁、第153 頁至第154 頁、本院95年6 月28日審判筆錄
    第4 頁、第6 頁），然被告戊○○則堅詞否認，辯稱雖有持
    扣案小武士刀砍傷證人丙○○，然於被告丁○○強取證人丙○○身上財物時，並未抓住證人丙○○讓被告丁○○搜身；
    被告丁○○則辯稱是證人丙○○自行交出身上現金，其並未
    強取云云。經查，有關證人丙○○經被告二人拉下車毆打後
    ，遭強取身上現金及砍傷之情節，分據被告丁○○、戊○○
    、證人庚○○供述及證述如下：
    1.被告丁○○在案發之初，於95年3 月30日本院羈押訊問時
      供稱：係被告戊○○持扣案武士刀砍傷證人丙○○後，要
      證人丙○○把身上財物交出來，證人丙○○不情願地按著
      口袋，被告戊○○即出手強行將證人丙○○口袋內之現金
      12,700元拿走，才放證人丙○○走（見本院95年度聲羈字
      第27號第20頁）；嗣於95年5 月26日檢察官起訴移送至本
      院訊問時及95年6 月14日本院準備程序中供稱：與被告戊○○共同毆打證人丙○○後，由其威脅證人丙○○拿出錢
      還債，證人丙○○拿出錢後要離開前，又罵三字經，被告
      戊○○就拔出其拿在左手中的小武士刀，砍了證人丙○○
      一刀（本院95年5 月26日訊問筆錄第2 頁、95年6 月14日
      準備程序筆錄第2 頁至第3 頁）；於本院95年6 月28日審
      理時則結證稱：其與被告戊○○共同毆打完證人丙○○後
      ，被告戊○○即持扣案小武士刀往證人丙○○停放車子方
      向走時，其方叫證人丙○○拿錢出來，後來證人丙○○要
      走前罵三字經，即看見被告戊○○拿扣案小武士刀砍證人
      丙○○（見本院該日審判筆錄第17頁）。
    2.被告戊○○於95年3 月30日本院羈押訊問時供稱：其與被
      告丁○○在後追打證人丙○○時，自被告丁○○手中拿走
      扣案小武士刀，證人丙○○於逃逸途中不慎跌倒，其不小
      心劃傷證人丙○○背部，之後是被告丁○○持扣案小武士
      刀，叫證人丙○○交出身上現金，證人丙○○才主動將身
      上財物取出交予被告丁○○（見本院95年度聲羈字第27號
      第20頁）；於95年5 月26日檢察官起訴移送本院訊問及95
      年6 月14日本院準備程序時供稱：其砍傷證人丙○○後，
      將扣案小武士刀交給被告丁○○，即返身欲走回停車地方
      休息，之後是被告丁○○自己要證人丙○○交出身上財物
      ，證人丙○○就自己從口袋裡把錢拿出來（見本院95年5
      月26日訊問筆錄第4 頁、本院95年6 月14日準備程序筆錄
      第4 頁）；於95年6 月28日本院審理時結證稱：其砍傷證
      人丙○○後，即走回停車子的地方，之後聽到被告丁○○
      問證人丙○○要不要還錢，就看到證人丙○○自己從口袋
      裡拿出一疊鈔票出來（見本院該日審判筆錄第18頁至第20
      頁）。
    3.證人庚○○於95年5 月18日檢察官偵查中結證稱：證人丙○○跪在地上，被告丁○○先搜身拿了一些錢，再拿刀子
      對證人丙○○說有沒有，證人丙○○拿了一些出來，被告
      戊○○有抓著證人丙○○，後來丙○○想逃，被告戊○○
      就拿刀子砍下去（見同前偵卷第154 頁至第155 頁）；於
      本院95年6 月28日審理時結證稱：被告二人打完證人丙○○後，被告戊○○即往回走欲返回車內，此時被告丁○○
      即一手持刀，一手將證人丙○○壓制在地上，要證人丙○○拿出錢來，證人丙○○起先有拿出來，後來被告丁○○
      問還有沒有，就把手伸進去證人丙○○的口袋裡拿錢，嗣
      因證人丙○○想跑，且出口罵三字經，被告丁○○就對被
      告戊○○說，證人丙○○想跑，被告戊○○就衝過去，順
      手抽出被告丁○○手上的小武士刀砍證人丙○○一刀（見
      本院該日審判筆錄第8 頁至第9 頁）。
    4.互核被告丁○○、戊○○上開供述與證述內容及證人庚○○之證言，被告丁○○有取得證人丙○○身上現金之事實
      及由被告戊○○持扣案小武士刀砍傷證人丙○○之事實，
      雖堪認定，然細稽上開供述及證述內容，則有下列歧異，
      茲分別論述及認定事實：
      證人丙○○究係在遭被告戊○○砍傷之後或之前，遭取
        走身上現金乙節，被告丁○○、戊○○於95年3 月30日
        本院進行羈押訊問時，固均供稱係被告戊○○砍傷證人
        丙○○後，被告丁○○方取得證人丙○○身上現金，然
        被告丁○○於本院準備程序及審理時則翻異前供稱，係
        在被告戊○○砍傷證人丙○○之前，證人丙○○即交出
        身上現金。稽之證人丙○○於95年5 月18日檢察官偵查
        中及本院95年6 月28日審理時均指證：係在遭被告戊○○砍傷之前，即遭被告丁○○取走身上現金；且在現場
        目擊之證人庚○○亦於本院95年6 月28日審理時結證稱
        ：被告丁○○、戊○○毆打證人丙○○後，被告戊○○
        往回走欲返回車內，此時被告丁○○即獨自持刀，將證
        人丙○○壓制在地上，要證人丙○○拿出錢來等語，堪
        認被告丁○○係在證人丙○○遭被告戊○○砍傷前，即
        自證人丙○○身上取得現金。被告戊○○供稱於砍傷證
        人丙○○後，被告丁○○方取得證人丙○○身上現金云
        云，核與事實不符，要無足採。
      至關於證人丙○○如何遭強取身上現金之事實，被告丁○○雖於95年3 月30日本院羈押訊問時供稱係被告戊○○所為，然嗣於95年5 月26日檢察官起訴移送至本院訊
        問時及95年6 月14日本院準備程序中、95年6 月28日審
        理時則翻異前供稱係其自己所為，被告戊○○斯時已轉
        身往證人丙○○停放車子方向走，被告丁○○嗣翻異之
        詞，核與被告戊○○自始至終所供係被告丁○○自己一
        人所為等情相符，並與證人庚○○於本院審理時所證情
        節大致相符。證人庚○○並於本院審理時更正前於95年
        5 月18日檢察官訊及「行搶時你車上看見什麼」之問題
        時，其所證：「丙○○當時跪在地上，丁○○先搜身拿
        了一些錢，再拿刀子對丙○○說有沒有，丙○○拿一些
        出來，戊○○有抓著丙○○，後來丙○○想逃．．．」
        （見同前偵卷第154 頁），其中關於「戊○○有抓著丙○○」，應係「丁○○有抓著丙○○」（見本院95年6
        月28日審判筆錄第11頁）。是堪認係被告丁○○獨自向
        證人丙○○強取財物，斯時，被告戊○○已轉身欲走回
        證人丙○○停放自用小客車處，證人丙○○指稱被告丁○○強取其身上現金時，被告戊○○有抓住伊，讓被告
        丁○○搜身等情，查無事證可佐，尚無可採。
      又被告丁○○強取證人丙○○身上現金時，手中持有扣
        案小武士刀乙節，亦據被告戊○○於檢察官95年5 月18
        日偵查中結證屬實，核與證人庚○○於本院95年6 月28
        日審理時所證相符，是被告丁○○係持扣案之小武士刀
        ，強行要證人丙○○交出財物等情，即堪認定，被告戊○○嗣於本院審理時結證稱不記憶被告丁○○是否持扣
        案小武士刀，強迫證人丙○○交出財物等語，核係迴護
        被告丁○○之詞，不足採信。
      至證人丙○○一再指證身上現金係遭被告丁○○強行取
        走，而被告丁○○則辯稱係證人丙○○自行交出現金，
        其並未強取云云；另被告戊○○之辯護人亦為被告戊○○辯稱，被告丁○○對證人丙○○所為，尚未至證人丙○○無法抗拒之程度，應不構成強盜罪，從而被告戊○○所為亦不應構成強盜罪云云。然按恐嚇取財與強盜罪
        ，二者就其同具有不法得財之意思，及使人交付財物而
        言，固無異趣，惟就被害人是否喪失意思自由，不能抗
        拒言之，前者被害人尚有意思自由，後者被害人之意思
        自由已被壓制，達於不能抗拒之程度，故恐嚇取財罪，
        其恐嚇行為雖不以將來之惡害通知為限，即以目前之危
        害相加，亦屬之。但必其強暴、脅迫手段，尚未使被害
        人達於不能抗拒之程度始可，如其強暴、脅迫行為，已
        使被害人喪失意思自由，達於不能抗拒之程度，即應構
        成強盜罪，而非恐嚇取財罪；又強盜罪之強暴、脅迫，
        以所施用威嚇之程度，客觀上足以壓抑被害人之意思，
        至使不能抗拒為已足。至施用之威嚇手段，客觀上是否
        足以壓抑被害人之意思自由，應依一般人在同一情況下
        ，其意思自由是否因此受壓制為斷，不以被害人之主觀
        意思為準（最高法院87年度臺上字第2278號、第3705號
        判決意旨參照）。查被告戊○○於察官偵查中、本院羈
        押訊問時、檢察官起訴移送至本院訊問時、及本院準備
        程序時均一致供稱，係證人丙○○主動交出身上現金，
        並於本院95年6 月28日審理時結證稱：證人丙○○自己
        從口袋拿錢出來後，被告丁○○有動手去摸證人丙○○
        口袋等語（見該日審判筆錄第20頁），核與證人庚○○
        於本院95年6 月28日審理時結證稱：被告丁○○先以挾
        持之方式，要證人丙○○交出錢，之後即繼續打證人丙○○，證人丙○○可能是要花錢消災，所以拿一點錢給
        被告丁○○，之後被告丁○○追問證人丙○○還有沒有
        錢，就伸手往丙○○身上摸等情節（見本院該日審判筆
        錄第11頁），大致相符，是證人丙○○主動自身上取出
        現金交予被告丁○○，及被告丁○○亦曾摸證人丙○○
        身上搜取財物之事實，均堪認定。然因被告戊○○及證
        人庚○○均未證及被告丁○○搜取證人丙○○身上後，
        有無搜得現金，是本院認定證人丙○○身上之現金悉由
        證人丙○○交付。而如前認定，被告丁○○係證人丙○○遭被告二人毆打後，由被告丁○○持扣案小武士刀，
        將證人丙○○壓制在地之方式，要證人丙○○交出身上
        財物，以當時間係凌晨5 時許，地點是在臺北縣金山鄉
        ○○路段偏僻之山坡地，被告丁○○手持刀械，證人庚○○復未出手援助，以證人丙○○孤身一人，依一般人
        在此情景下，其自由意志當已受壓制，而達不能抗拒之
        程度，是其主動交出身上現金，當係被告丁○○對其施
        以強暴行為所致，被告丁○○之行為即該當於強盜罪之
        客觀構成要件行為，被告丁○○猶以前詞置辯，認其並
        非強盜證人丙○○身上現金云云，核係事後卸責之詞，
        實不足採；被告戊○○之辯護人前揭為被告戊○○所辯
        ，亦無足採。
      5.綜上卷證資料，足以認定被告二人共同追打證人丙○○
        ，證人丙○○遭被告二人毆打倒地後，被告戊○○即轉
        身走回證人丙○○停放自用小客車處，由被告丁○○持
        扣案之小武士刀，將證人丙○○壓制在地上，要證人丙○○交出財物，至證人丙○○無法抗拒，主動交出身上
        現金，被告丁○○又出手搜取證人丙○○身體有無財物
        ，之後證人丙○○欲離去之際，出口辱罵三字經，引起
        被告丁○○不悅，呼叫證人丙○○又要逃走，此時返回
        證人丙○○停放車子處途中之被告戊○○聽聞證人丙○○辱罵三字經，同感不悅，乃折返，自被告丁○○手中
        拔出扣案小武士刀，砍傷證人丙○○。
  (三)被告丁○○雖辯稱是代證人己○○向證人丙○○要債，其並
    無不法所有意圖云云，然查：
    1.證人丙○○於本院95年6 月28日審理時結證稱：因修車之
      需，向證人己○○借貸20,000餘元，嗣於案發前之95年3
      月初某日業已清償該筆債務等語（見本院該日審判筆錄第
      6 頁），核與證人己○○於95年5 月18日檢察官偵查中及
      本院95年6 月28日審理時證稱：僅將證人丙○○積欠其20
      ,000 餘 元之事，告訴被告丁○○一人，然未委託被告丁○○代其向證人丙○○要債，亦未將證人丙○○已經清償
      債務之情形告知被告丁○○等語相符（見95年度偵字第16
      60號卷第153 頁、本院該日審判筆錄第14至第15頁），由
      此固足認證人丙○○曾積欠證人己○○債務，且證人己○○並未告知被告丁○○證人丙○○已清償債務乙事。然依
      常理，證人丙○○既已清償證人己○○債務，則被告丁○○於要求證人丙○○拿出身上現金償債時，證人丙○○理
      當將業已清償之情告知被告丁○○，要無沈默不加辯解之
      理，被告丁○○自應停止其行為查明事實，然被告丁○○
      卻猶與證人丙○○發生爭執，並持扣案小武士刀強取證人
      丙○○之財物，被告丁○○所辯實異於常情，難以採信。
      且案發時在場之證人庚○○亦應可聽聞被告丁○○與證人
      丙○○間之爭執及證人丙○○辯解之內容，然觀諸證人庚○○於檢察官偵查中並未證及被告丁○○要證人丙○○清
      償積欠證人己○○債務事宜，直至本院95年6 月28日審理
      時方結證稱在證人丙○○車內有談及證人丙○○積欠證人
      己○○修理費20,000餘元之情形，被告丁○○是否要代證
      人己○○討債並不清楚，當時證人丙○○有說欠修車錢，
      但是並沒有說是否已清償，被告二人在毆打證人丙○○時
      有說欠錢還說人家壞話，但沒有要求證人丙○○還錢，被
      告丁○○只是要求證人丙○○拿錢出來，並沒有說原因等
      語（見該日審判筆錄第8 頁、第11頁、第12頁），由此益
      可徵被告丁○○於強取證人丙○○身上現金等財物時，並
      非出於代證人己○○向證人丙○○要債之意思，其主觀上
      具有不法所有之意圖灼然甚明。
    2.被告丁○○雖一再以前詞置辯，然互核被告丁○○於警詢
      、檢察官偵查中及本院羈押訊問時均供稱是因證人丙○○
      積欠證人己○○債務未清償，又在車內講證人己○○的壞
      話，被告二人方與之發生爭執，並因而要證人丙○○取出
      身上現金等情，並未言及要代證人己○○向證人丙○○要
      債（見95年度偵字第1661號卷第16頁、第68頁、第99頁、
      第152 頁、本院95年度聲羈字第20頁）。迄檢察官起訴移
      送至本院訊問時、本院準備程序及審理時方供稱於毆打證
      人丙○○後，要證人丙○○清償積欠證人己○○之債務（
      見本院95年5 月26日訊問筆錄第2 頁、95年6 月14日審判
      筆錄第2 頁、95年6 月28日審判筆錄第17頁）。徵諸被告
      丁○○於95年5 月18日檢察官偵查中供稱，不清楚證人丙○○與證人己○○間之交易內容（見95年度偵字第1660號
      卷第152 頁），如何能代證人己○○要債？再佐以被告於
      95年4 月25日檢察官偵查中供稱曾先打電話告知證人己○○，經證人己○○同意，才花用證人丙○○交付之現金，
      與其在本院審理時所供，因不知證人己○○電話，所以未
      將錢返還己○○，先後供述顯然不一，且既曾於案發後打
      電話給證人己○○，證人己○○當已告知證人丙○○已清
      償債務（詳後述），被告丁○○又豈可先行花用證人丙○○之現金，且變賣證人丙○○之行動電話？是被告丁○○
      辯稱係代證人己○○要債云云，實難採信。
    3.至被告戊○○固於本院審理時結證稱：有聽到被告丁○○
      問證人丙○○到底要不要還錢等語（見本院95年6 月28日
      審判筆錄第20頁），然如前所述，證人己○○僅告知被告
      丁○○一人關於證人丙○○積欠其財物之情形，則被告戊○○應係在證人丙○○車內始初次聽聞此情，而證人丙○○既已清償債務，自無還錢之問題，是被告戊○○此部分
      所證，核係因事涉自身利害關係下所為之迴護被告丁○○
      之詞，不足採信。
  (四)被告戊○○雖辯稱其係幫被告丁○○向證人丙○○要債，並
    非要強盜證人丙○○之財物，其就被告丁○○強盜證人丙○○財物之行為，並無犯意聯絡及行為分擔云云。然按共同正
    犯之成立，祇須有犯意聯絡及行為分擔，毋需全程參與每階
    段犯行（最高法院34年上字第862 號、46年台上字第1304號
    判例意旨參照）。本案綜觀被告戊○○於案發時全程在場，
    而如前所述，證人丙○○既已清償債務，自無還錢給證人己○○之問題，本案係在證人丙○○車內發生爭執，被告戊○○同在證人丙○○車內，對此自無諉為不知之理，詎其猶參
    與強拉證人丙○○下車，並先徒手毆打證人丙○○，且於證
    人丙○○欲逃離時，持扣案小武士刀砍傷證人丙○○等之強
    盜罪中之強暴構成要件行為，其行為已至證人丙○○達不能
    抗拒之程度，其就被告丁○○上開所犯強盜行為，自具有犯
    意聯絡及行為分擔。被告戊○○縱於被告丁○○持扣案小武
    士刀要求證人丙○○交出財物時，已轉身返回證人丙○○停
    放自用小客車處，然揆諸上開判例意旨，被告戊○○與被告
    丁○○間仍為強盜行為之共同正犯。至被告戊○○自被告丁○○處取得多少金錢，取得之目的為何，均係強盜取財既遂
    後之分贓問題，與被告戊○○是否與被告丁○○成立強盜取
    財罪之共犯無涉。是被告林彥成此部分所辯，應係事後避重
    就輕之詞，委不足採。
  (五)關於被告二人強盜所得財物範圍，包括證人丙○○身上現金
    12,700元、所有之CD─6286號自用小客車及車內如事實欄所
    載行動電話2 支：
    1.證人丙○○先後指稱被告丁○○強取伊身上現金23,000元
      、23,700元二種不同之金額，然證人丙○○並未能證實自
      其身上取出之現金金額，被告二人復供稱未實際點數，本
      院審酌被告丁○○於95年3 月29日警詢時供稱係自證人丙○○身上取得現金12,700元，而被告二人自起訴至本院審
      結時，就此部分金額均未爭執，因之認定被告二人係就證
      人丙○○身上強取現金12,700元。
    2.又證人丙○○復指稱遭被告丁○○自伊身上強行取走安非
      他命及所駕駛自用小客車內之現金40,000元，然被告二人
      均堅詞否認此情。其中關於遭強盜安非他命部分，證人丙○○嗣於本院95年6 月28日審理時已證稱不包括安非他命
      （見該日審判筆錄第5 頁），至車內現金部分，被告二人
      均供稱未見車內有現金，核與證人庚○○於同日本院審理
      時證稱於案發後搭乘該車時，並未見車內有現金40,000元
      （見該日審判筆錄第12頁）等情相符，證人丙○○此部分
      之指證，查無證據可佐，尚難採信。
    3.被告丁○○雖辯稱如事實欄所載證人丙○○所有置於車內
      之行動電話2 支係證人庚○○拿的，並非其強取云云。然
      證人庚○○堅詞否認此情，並於本院95年6 月28日審理時
      證稱，係被告丁○○拿走丙○○置於車內之行動電話等語
      （見該日審判筆錄第9 頁），而被告戊○○於本院95年6
      月28日審理時復結證稱：案發後在蝶戀花旅館時，係訂二
      個房間，被告丁○○與證人庚○○一間，證人丙○○的2
      支行動電話是在被告丁○○的房間裡，是被告丁○○說行
      動電話是證人庚○○拿的等語（見該日審判筆錄第20頁）
      ，可見被告戊○○並未看見是證人庚○○拿取證人丙○○
      的行動電話，僅憑被告丁○○一人之供述，尚難遽認係同
      車離去之證人庚○○拿取證人丙○○置於車內之行動電話
      。本院參諸證人即實際持證人丙○○行動電話變賣之楊思
      晟係被告丁○○之友人，證人楊思晟於95年4 月5 日警詢
      時證述其係騎乘機車搭載被告丁○○，將證人丙○○之行
      動電話2 支持至基隆市○○路291 號1 樓之萬虹通訊有限
      公司變賣等情（見95年度偵字第119 頁）及卷附證人楊思
      晟簽立之舊機回估切結書影本2 紙（見同前偵查卷第110
      頁至第111 頁），認如事實欄所載證人丙○○車內2 支行
      動電話，應係被告丁○○強盜所得，否則要無由被告丁○○及其友人即證人楊思晟持以變賣，得款供己花用之理。
      至被告戊○○雖供稱不知何人強取證人丙○○置於車內之
      行動電話云云，然其既與被告丁○○同車離去，對於被告
      丁○○在車內之所為，當亦有見聞，豈有不知被告丁○○
      強取證人丙○○置於車內行動電話之理？是其此部分所辯
      ，亦無足採，其就丙○○置於車內行動電話亦具有不法所
      有意圖甚明。
    4.至檢察官雖於本院準備程序中確認起訴被告二人強盜證人
      丙○○財物範圍，不包括證人丙○○所駕駛之自用小客車
      。然被告二人在案發後將證人丙○○所有之CD─6286號自
      用小客車開走，嗣被告丁○○並取走證人丙○○車內行動
      電話，足認證人丙○○之自用小客車，亦係被告二人強盜
      所得。至被告二人將該車兼為代步之工具，並不影響被告
      二人主觀上對該車不法所有之意圖，是本院認定證人丙○○所有之上揭自用小客車，亦係被告二人強盜所得。
  (六)被告丁○○於案發後之95年3 月30日晚上12時許為警所採之
    尿液，經送臺灣檢驗科技股份有限公司檢驗結果，呈鴉片類
    及安非他命類之陽性反應，有臺灣基隆地方法院檢察署檢察
    官95年度毒偵字第993 號不起訴處分書影本附卷可稽，可見
    被告丁○○於證人丙○○車內並未施用第二級毒品安非他命
    ，被告丁○○於本院準備程序中供稱在證人丙○○車內施用
    第二級毒品安非他命，產生施用第二級毒品安非他命後之幻
    想、幻聽狀況云云，不足採信。又被告戊○○於案發之95年
    3 月28日凌晨5 時許，施用第二級毒品安非他命之行為，雖
    業經本院於95年6 月9 日以95年度易字第197 號刑事判決判
    處有期徒刑6 月，有該判決書影本在卷可憑，然觀諸被告戊○○供承於案發後因身上染有血跡，向被告丁○○借錢欲返
    家換洗衣物，並於返回投宿旅館時，代證人丁○○購物等情
    （見本院95年6 月14日準備程序筆錄第4 頁），認被告戊○○於本案行為時之精神狀態正常，並無心神喪失或精神耗弱
    之情形，附此敘明。
  (七)綜上所述，被告丁○○、戊○○所辯均不足採。被告二人共
    同攜帶扣案小武士刀之兇器，強盜證人丙○○財物之加重強
    盜犯行，洵堪認定，應依法論科。
三、按刑法第321 條第1 項第3 款之攜帶兇器竊盜罪，係以行為
    人攜帶兇器竊盜為其加重條件，此所謂兇器，其種類並無限
    制，凡客觀上足對人之生命、身體、安全構成威脅，具有危
    險性之兇器均屬之，且祇須行竊時攜帶此種具有危險性之兇
    器為已足，並不以攜帶之初有行兇之意圖為必要（最高法院
    55年台上字第547 號、79年台上字第5253號判例參照）。查
    被告丁○○、戊○○持以強盜之小武士刀，單刃，刀尖鋒利
    ，有照片2 張附卷可參（見95年度偵字第1661號卷第46頁至
    第47頁），而如前認定，被告戊○○持以砍傷證人丙○○背
    部，證人丙○○背部傷口約15公分，且深及深部組織、肌肉
    層、椎骨可見，則該小武士刀客觀上自足對人之生命、身體
    安全造成危險，顯屬兇器無疑。又被告丁○○、戊○○行為
    後，94年2 月2 日修正公布之刑法，自95年7 月1 日施行，
    修正後之刑法第28條、第38條第1 項第2 款規定之用語雖有
    不同，惟要件及適用範圍均未變更，未涉及刑罰法律之變更
    ，自無新舊法比較問題，應逕依裁判時之法律論擬。是核被
    告丁○○、戊○○所為係犯刑法第330 條第1 項之攜帶兇器
    強盜罪。被告二人就上開犯行，有犯意聯絡及行為分擔，均
    為共同正犯。被告戊○○於證人丙○○欲逃離之際，持扣案
    小武士刀砍傷證人丙○○，並非被告戊○○另行下手傷害及
    妨害證人丙○○之自由，而係強盜強暴行為之當然結果，不
    另成立傷害及妨害自由罪。被告二人各受有如事實欄所載有
    期徒刑之執行完畢，有被告二人之臺灣高等法院被告前案紀
    錄表在卷可稽，被告二人於5 年內，故意再犯本件有期徒刑
    以上之罪，不論依修正前之刑法第47條，或修正後之刑法第
    47條第1 項之規定，均構成累犯，對被告並無有利或不利之
    情形，自不生新舊法比較之問題，應逕依修正後之刑法第47
    條第1 項，均論以累犯，並均依法加重其刑。爰審酌被告二
    人均年輕力壯，不思努力工作，因一時貪念，攜帶兇器強盜
    被害人財物，對社會安全造成重大影響，惡性非輕，本案肇
    因於被告丁○○，被告二人參與分擔之行為態樣，暨被告二
    人出於細故爭執即持刀強盜之犯罪動機、目的、手段、犯罪
    所生損害、強盜所得財物不多及犯後態度等一切情狀，分別
    量處如主文所示之刑。扣案之小武士刀1 把，係被告丁○○
    所有，供本案強盜之用，業如前認定，爰依法宣告沒收之。
    另扣案被告丁○○所有之NEC 廠牌及GPRS廠牌行動電話各1
    支，與本案犯罪事實無涉，爰均不予宣告沒收，附此敘明。
據上論斷，應依刑事訴訟法第299 條第1 項前段，刑法第28條、
第330 條第1 項、第47條第1 項、第38條第1 項第2 款，判決如
主文。
本案經檢察官乙○○到庭執行職務。
中    華    民    國    95    年    7     月    19    日
                  刑事第二庭審判長法    官    王敏慧
                                  法    官    許心
                                  法    官    劉桂金
以上正本證明與原本無異。
對於本件判決如有不服，應於收受送達後10日內，向本院提出上
訴書狀，上訴於臺灣高等法院，並按他造當事人之人數附具繕本
。
中    華    民    國    95    年    7     月    19    日
                                  書 記 官    鄧順生
附錄論罪法條：
刑法第330條第1項
犯強盜罪而有第 321 條第 1 項各款情形之一者，處 7 年以上有
期徒刑。


司法院資訊處製作；財團法人民間司法改革基金會備份。
